臺灣彰化地方法院刑事判決　　　　　　　　　　　　　九十四年度訴字第一一九號
　　公　訴　人　臺灣彰化地方法院檢察署檢察官
　　被　　　告　丙○○
　　被　　　告　戊○○
　　被　　　告　丁○○
右列被告等因搶奪等案件，經檢察官提起公訴（九十三年度偵字第八八九三號、第八
八０九後、第二五號），被告三人於本院行準備程序時，均就被訴事實為有罪之陳述
，經審判長告知被告等簡式審判程序之旨，並聽取公訴人及被告三人之意見後，本院
合議庭認有刑事訴訟法第二百七十三條之一第一項之情形，裁定改由受命法官獨任行
簡式審判程序，判決如左：
        主  文
丙○○連續意圖為自己不法所有，結夥三人以上，搶奪他人之動產，累犯，處有期徒
刑壹年伍月。扣案之口罩貳個，均沒收之。
戊○○連續意圖為自己不法所有，結夥三人以上，搶奪他人之動產，累犯，處有期徒
刑壹年月。扣案之口罩貳個，均沒收之。
丁○○連續意圖為自己不法所有，結夥三人以上，搶奪他人之動產，處有期徒刑壹年
陸月，扣案之口罩貳個，均沒收之；又連續行使偽造私文書，足以生損害於他人，處
有期徒刑捌月。應執行有期徒刑貳年。扣案之口罩貳個均沒收之。
     事 實 及 理 由
一、本件犯罪事實為：（一）丙○○曾因違反毒品危害防制條例案件，經本院以九十
    二年度易字第二一一號判決判處有期徒刑四月確定，入監執行，於民國（下同）
    九十三年五月八日縮短刑期執行完畢；戊○○則曾因竊盜及贓物等案件，分別經
    臺灣南投地方法院以九十一年度投刑簡字第五四六號判決判處有期徒刑三月確定
    ，及以九十一年度易字第六二八號判決判處有期徒刑三月確定，嗣經裁定應執行
    有期徒刑五月確定，入監執行，甫於九十二年十一月十四日執行完畢。詎仍不知
    悔改，因與丁○○均缺錢花用，竟共萌為自己不法所有之意圖，並基於概括犯意
   之聯絡，或三人結夥，或由丁○○分別夥同丙○○及戊○○，於如附表一所示之
    時間、地點，以如附表一所示之方式，趁乙○○、甲○○、己○○○、ＡＬＹＳ
    ＯＮ  ＭＣＬＡＲＥＮ及姓名、年籍均不詳之成年女子不及防備之際，連續搶奪
    其等如附表一所示之財物，得手後即騎乘機車逃逸。其中於附表一編號一所示之
    時、地，搶奪乙○○皮包之際，明知其等奪取乙○○所有，吊掛在腳踏車把手上
    之皮包，將有使其跌倒而受傷之危險，仍基於其發生並不違反其等本意之不確定
    傷害故意，並基於犯意之聯絡，推由戊○○伸手自乙○○後方用力奪取該皮包，
    致乙○○一時重心不穩而人車倒地，因而受有臉部裂傷、兩腳挫傷及牙齒斷裂之
    傷害。嗣因ＡＬＹＳＯＮ  ＭＣＬＡＲＥＮ報警處理，始為警循線查悉上情。（
    二）丁○○另基於為自己不法所有之意圖，於九十三年十一月一日下午一時許，
    趁其友人庚○○全家出遊之際，至庚○○位於彰化縣田中鎮○○里○○路一一五
    ０巷一七八號二樓之住處，見該住處大門之鐵捲門開關未上鎖，即直接以之開啟
    鐵捲門後，侵入該住宅內，復至庚○○母親之房間內（該房門並未上鎖），徒手
    竊取置放於床鋪底下，庚○○所有之田中郵局第00000000000000
    號帳戶之郵政存簿儲金簿一本及庚○○印章一顆。得手後，旋即基於行使偽造私
    文書及意圖為自己不法所有而詐領存款之概括犯意，於附表二所示之時間，持前
    揭竊得之儲金簿及印章，至如附表二所示之郵局，分別於郵政存簿儲金提款單上
    填載如附表二所示日期、提款金額及庚○○上開帳戶之帳號，並於原留印鑑欄內
    盜蓋前開所竊得之庚○○印章而產生庚○○之印文一枚，以此方式偽造屬私文書
    性質之郵政存簿儲金提款單各一紙，復連同儲金簿持向不知情之承辦人員提領款
    項而行使之，致承辦人員陷於錯誤，而交付上開帳戶內如附表二所示金額之存款
    予丁○○，共計丁○○詐領之存款金額為新臺幣（下同）二十五萬元，足以生損
    害於庚○○及田中郵局對於提兌業務審核之正確性。嗣經庚○○發現後，報警處
    理，而循線查悉上情。
二、本件犯罪事實有以下證據可資證明：１、犯罪事實（一）之部分：被告丙○○
    、丁○○迭於警、偵訊中及本院行準備程序與審理時之自白及被告戊○○於本院
    行準備程序與審理時之自白；證人即被害人乙○○、甲○○、己○○○、ＡＬ
    ＹＳＯＮ  ＭＣＬＡＲＥＮ於警詢中之證述；證人即玉城當鋪負責人吳志勇與
    聯民通訊行負責人林峰輝於警詢時之證述；當票二張、讓渡切結書乙紙、贓物
    認領保管單四張、照片、乙○○之診斷證明書乙紙及扣案之口罩二個及機車二輛
    可資佐證。２、犯罪事實（二）之部分：被告丁○○於警、偵訊中及本院行準
    備程序與審理時之自白；證人即被害人庚○○於警詢中之證述；卷附之郵政
    存簿儲金簿影本一份、偽造之郵政存簿儲金提款單提款單八紙、照片四幀及贓物
    認領保管單一乙紙等件可稽。從而，被告三人之自白均核與事實相符，洵堪採信
    。綜上所述，本件事證已臻明確，被告三人上開犯行均堪認定。
三、論罪科刑之部分：
（一）按犯搶奪罪而有刑法第三百二十一條第一項各款情形之一者，應論以同法第三
      百二十六條第一項之加重搶奪罪，刑法第三百二十六條定有明文。查本件被告
      丙○○、戊○○及丁○○於附表一編號一、二所示之時、地，三人共同搶奪他
      人之財物，係屬犯搶奪罪，而有刑法第三百二十一條第一項第四款之情形，自
      應論以同法第三百二十六條第一項之結夥三人以上搶奪罪。是核被告三人所為
      ，係各犯如附表一備註欄所示之罪；另被告三人於附表一編號一所示之時、地
      同時致被害人乙○○受傷之犯行，均係並犯刑法第二百七十七條第一項之普通
      傷害罪。被告三人就附表一編號一、二所示之犯行；被告丙○○與丁○○就附
      表一編號三、五、六所示之犯行；被告丁○○與戊○○就附表一編號四所示之
      犯行，分別有犯意聯絡及行為分擔，均為共同正犯。又被告三人於附表一編號
      一所示之時、地，共同以一搶奪行為搶奪被害人之財物，並致其受有傷害，均
      係一行為觸犯刑法第三百二十六條第一項之加重搶奪罪及同法第二百七十七條
      第一項之普通傷害罪，為想像競合犯，應分別依刑法第五十五條規定，各從一
      情節較重之加重搶奪罪處斷。再其三人前後多次搶奪之犯行，犯罪時間均緊接
      ，所犯均係構成要件相同之罪，顯係各基於概括犯意反覆為之，為連續犯，應
      分別依刑法第五十六條規定，各論以一情節較重之刑法第三百二十六條第一項
      之結夥三人以上搶奪罪，並均依法加重其刑。
（二）按提款單係金融機構為便利存款人取款所印製之定型化表格，存款人或其代理
      人填載後即交由金融機構審查，若審查無誤，即依提款單所載之款項交付存款
      人或其代理人，並將提款單予以留存，以備查核，依其性質為私文書之一種。
      查被告丁○○侵入被害人庚○○之住處，竊取其所有之郵政存簿儲金簿及印章
      ，復持以偽造郵政存簿儲金提款單，先後向如附表二所示之郵局詐領款項，核
      其所為，係犯刑法第三百零六條第一項之無故侵入住宅罪、第三百二十條第一
      項竊盜罪、第二百十六條之行使第二百十條之偽造私文書罪及第三百三十九條
      第一項詐欺取財罪。被告丁○○盜用印章（盜用印章當然產生該印章之印文，
      只成立盜用印章罪，不應再論以盜用印文罪，亦非盜用印章行為為盜用印文行
      為所吸收，最高法院八十八年度台上字第四八九七號判決可資參照）係偽造私
      文書之部分行為；偽造私文書之低度行為復為行使之高度行為所吸收，均不另
      論罪。又其先後多次行使偽造私文書及詐欺取財之行為，時間緊接，所犯均係
      構成要件相同之罪，顯係各基於概括犯意反覆為之，均為連續犯，應分別依刑
      法第五十六條規定，各論以一罪，並均加重其刑。再被告丁○○所犯前開無故
      侵入住宅、竊盜、連續行使偽造私文書及連續詐欺四罪間，具有方法目的之牽
      連關係，為牽連犯，應依刑法第五十五條之規定，從一較重之行使偽造私文書
      罪處斷。
（三）被告丁○○所犯上開連續結夥三人以上搶奪與連續行使偽造私文書二罪間，犯
      意各別、罪名不同，應分論併罰之。末查被告丙○○曾因違反毒品危害防制條
      例案件，經本院以九十二年度易字第二一一號判決判處有期徒刑四月確定，入
      監執行，於九十三年五月八日縮短刑期執行完畢；被告戊○○則曾因竊盜及贓
      物等案件，分別經臺灣南投地方法院以九十一年度投刑簡字第五四六號判決判
      處有期徒刑三月確定，及以九十一年度易字第六二八號判決判處有期徒刑三月
      確定，嗣經裁定應執行有期徒刑五月確定，入監執行，甫於九十二年十一月十
      四日執行完畢等情，分別有其等臺灣彰化地方法院檢察署刑案資料查註紀錄表
      及臺灣高等法院被告全國前案紀錄表各一份附卷可稽，被告丙○○、戊○○於
      受有期徒刑之執行完畢後，五年內再犯有期徒刑以上之罪，均為累犯，應分別
      依刑法第四十七條規定，各加重其刑，並均依法遞加重之。爰審酌被告三人正
      值青壯之年，不思依循正當途徑獲取所需，以搶奪之方式任意攫取他人財物，
      不僅輕忽他人財產法益，嚴重破獲社會秩序並危害全民安全甚深，亦造成被害
      人心理、精神之恐慌、不安，自不宜輕縱，方能促其等醒悟悛改，又被告丁○○竊取被害人郵政儲金簿及印章，並以行使偽造私文書之方式詐取財物，不僅
      造成被害人財產上之損失，更紊亂金融機構對客戶存款帳戶管理之正確性，且
      其先後詐領款項之次數達八次之多，犯罪所得之金額更高達二十五萬元，所生
      損害甚鉅，惟考量被告三人犯後均已坦承犯行，態度尚佳，暨其等犯罪手段、
      行搶之次數、搶得財物之價值，及其等之素行、生活狀況、智識程度等一切情
      狀，分別量處如主文所示之刑，並就被告丁○○之部分定其應執行刑，以示懲
      儆。扣案之口罩貳個，分別係被告丙○○及丁○○所有，且已供其等遂行搶奪
      犯罪所用之物，業據其等陳明在卷，爰依刑法第三十八條第一項第二款規定，
      併予宣告沒收。至扣案之機車二輛，雖係供被告等行搶犯罪所用之物，然分別
      係被告丁○○之母及被告丙○○之兄所有，業據其陳明在卷，自與刑法第三十
      八條第一項第二款規定有間，尚無從併予宣告沒收；另被告丁○○係盜蓋「庚○○」之印章於上開郵政存簿儲金提款單上，而非偽造「庚○○」之印文，亦
      無庸依刑法第二百十九條規定沒收上開郵政存簿儲金提款單上之「庚○○」印
   文，均附此敘明。
四、應依刑事訴訟法第二百七十三條之一第一項、第二百九十九條第一項前段、第三
    百十條之二、第四百五十四條第一項，刑法第二十八條、第五十六條、第三百二
    十六條第一項、第二百七十七條第一項、第二百十六條、第二百十條、第三百三
    十九條第一項、第三百零六條、第三百二十條第一項、第五十五條、第五十一條
    第五款、第四十七條、第三十八條第一項第二款，罰金罰鍰提高標準條例第一項
    前段，判決如主文。
五、如不服本判決，得於判決書送達之翌日起十日內，以書狀敘述理由（須附繕本）
    ，向本院提出上訴。
中      華      民      國    九十四    年      二      月     十五     日
                              臺灣彰化地方法院刑事第一庭
                                       法      官  簡  璽  容
右正本證明與原本無異。
如不服本判決，應於判決送達後十日內向本院提出上訴狀( 須附繕本 )。
告訴人或被害人對於判決如有不服具備理由請求檢察官上訴者，其上訴期間之計算係
以檢察官收受判決正本之日期為準。
                                       法院書記官  王  惠  嬌
中      華      民      國    九十四   年      二      月     十八     日
刑法第三百二十五條
意圖為自己或第三人不法之所有，而搶奪他人之動產者，處六月以上五年以下有期徒
刑。
因而致人於死者，處無期徒刑或七年以上有期徒刑，致重傷者，處三年以上十年以下
有期徒刑。
第一項之未遂犯罰之。
刑法第三百二十六條
犯前條第一項之罪，而有第三百二十一條第一項各款情形之一者，處一年以上七年以
下有期徒刑。
前項之未遂犯罰之。
刑法第二百七十七條
傷害人之身體或健康者，處三年以下有期徒刑，拘役或一千元以下罰金。
犯前項之罪，因而致人於死者，處無期徒刑或七年以上有期徒刑，致重傷者，處三年
以上，十年以下有期徒刑。
刑法第二百十六條
行使第二百十條至第二百十五條之文書者，依偽造、變造文書或登載不實事項或使登
載不實事項之規定處斷。
刑法第二百十條
偽造、變造私文書，足以生損害於公眾或他人者，處五年以下有期徒刑。
刑法第三百三十九條
意圖為自己或第三人不法之所有，以詐術使人將本人或第三人之物交付者，處五年以
下有期徒刑、拘役或科或併科一千元以下罰金。
以前項方法得財產上不法之利益或使第三人得之者亦同。
前二項之未遂犯罰之。
刑法第三百零六條
無故侵入他人宅、建築物或附連圍繞之土地或船艦者，處一年以下有期徒刑、拘役或
三百元以下罰金。
無故藏匿其內或受退去之要求而仍留滯者亦同。
刑法第三百二十條
意圖為自己或第三人不法之所有，而竊取他人之動產者，為竊盜罪，處五年以下有期
徒刑、拘役或五百元以下罰金。
意圖為自己或第三人不法利益，而竊佔他人之不動產者，依前項之規定處斷。
前二項之未遂犯罰之。
